【裁判字號】    99,上訴,1591
【裁判日期】    991206
【裁判案由】    毒品危害防制條例
【裁判全文】
臺灣高等法院高雄分院刑事判決        99年度上訴字第1591號
上  訴  人
即  被  告  李瑞彬
上列上訴人因毒品危害防制條例案件，不服臺灣高雄地方法院99
年度訴字第737 號中華民國99年7 月30日第一審判決（起訴案號
：臺灣高雄地方法院檢察署99年度毒偵字第272 號），提起上訴
，本院判決如下：
     主  文
上訴駁回。
     事  實
一、李瑞彬前於民國（下同）89年間因毒品案件，經法院判決有
    期徒刑6 月確定，並於94年1 年14日縮刑期滿執行完畢。又
    於96年間因施用毒品案件，經台灣高雄地方法院裁定送觀察
    勒戒後，認有繼續施用毒品傾向，復裁定令入戒治處所施以
    強制戒治，於97年5 月13日因強制戒治執行完畢釋放，詎其
    仍未戒除毒癮，明知嗎啡業經公告為毒品危害防制條例第2
    條第2 項第1 款所列管之第一級毒品，不得非法持有、施用
    ，仍基於施用第一級毒品嗎啡之犯意，於98年11月19日中午
    某時許，在高雄縣燕巢鄉○○路上某雜貨店內，以吞食嗎啡
    藥丸之方式，施用第一級毒品嗎啡1 次。嗣因其係假釋受保
    護管束之人，於98年11月20日下午4 時20分許，經臺灣高雄
    地方法院檢察署觀護人室通知報到並得其同意採尿送驗後，
    呈嗎啡陽性反應，而查悉上情。
二、案經臺灣高雄地方法院檢察署觀護人室採尿後報請臺灣高雄
    地方法院檢察署檢察官偵查起訴。
     理  由
壹、程序方面（證據能力之審查）
一、按被告以外之人於審判外之陳述，雖不符刑事訴訟法第159
    條之1 至之4 等4 條之規定，而經當事人於審判程序同意作
    為證據，法院審酌該言詞陳述或書面陳述作成時之情況，認
    為適當者，亦得為證據；又當事人、代理人或辯護人於法院
    調查證據時，知有刑事訴訟法第159 條第1 項不得為證據之
    情形，而未於言詞辯論終結前聲明異議者，視為有前項之同
    意，同法第159 條之5 定有明文。
二、本判決下列所引用屬於言詞陳述及書面陳述之傳聞證據部分
    ，檢察官及被告李瑞彬於本院行準備程序時，對於各該傳聞
    證據之證據能力均未加爭執，且同意作為本案之證據（見本
    院卷第24頁），嗣於本院審理程序，調查各該傳聞證據，加
    予提示並告以要旨時，檢察官、被告亦均未於言詞辯論終結
    前聲明異議，本院審酌各該傳聞證據作成時之情況，認均與
    本件待證事實具有關聯性，且查無證據足以證明言詞陳述之
    傳聞證據部分，陳述人有受不法取供或違反其自由意志而陳
    述之情形，書面陳述之傳聞證據部分，亦無遭變造或偽造之
    情事，顯見上開傳聞證據之證明力非明顯過低，衡酌各該傳
    聞證據，作為本案之證據亦屬適當，自均得為證據，而有證
    據能力。
貳、實體部分
一、訊據上訴人即被告李瑞彬（下稱被告）矢口否認有何施用第
    一級毒品之犯行，辯稱：當天下班伊的4 、5 個朋友在雜貨
    店那邊喝酒，當天伊頭很痛，不想喝酒，朋友說他那邊有藥
    丸，拿給伊吃，朋友是拿1 包包起來的藥丸，伊印象裡面有
    4 顆，伊拿出來檢驗那包有6 顆，伊朋友當場是給2 包，伊
    吃1 包，另1 包放在身上帶回家，那藥丸是伊朋友從口袋中
    的3 、4 包，拿了2 包給伊，朋友告訴伊是頭痛藥，伊不知
    道那藥丸是嗎啡，伊在高鐵上班已經2 年，工作正常，且在
    義大醫院進行美沙冬替代療法，伊已不再施用毒品了，以前
    雖有用香煙吸食毒品過，但這一次伊只有吃頭痛藥而已，沒
    有吸食或注射毒品，伊真的很冤枉，如有施用毒品，在觀護
    人那邊要採尿時，伊就會拒絕驗尿，但是伊並沒有拒絕，顯
    見伊未施用毒品，伊在高鐵上班薪水壹個月只有二萬多元，
    怎麼可能有錢供吸食毒品，況伊還有每月九千多元之貸款需
    償還云云。
二、經查：
  (一)被告於98年11月20日向觀護人報到，並於當日下午4 時20
    分許，經被告同意接受採尿，該尿液經送臺灣檢驗科技股份
    有限公司檢驗結果，呈嗎啡之陽性反應等事實，為被告所陳
    明在卷，並有臺灣檢驗科技股份有限公司98年12月2 日報告
    編號第KH2009B0000000號之尿液檢驗報告1 份在卷可稽（見
    偵卷第3 頁），而上開送驗尿液，確係被告親自排放，並當
    場封緘由被告捺印等情，亦有臺灣高雄地方法院檢察署受保
    護管束人（被告）尿液檢體監管紀錄表1 紙在卷可憑（見偵
    卷第2 頁），足徵被告於上開採尿時間起回溯24小時內，確
    有施用第一級毒品嗎啡之行為，應堪認定。
  (二)查施用毒品之方式，並無固定之模式，不同吸毒族群，及不
    同毒品之種類，可能有多種、多樣式之不同施用方法，而以
    吞食錠劑藥丸方式，亦為吸毒者吸食嗎啡之可能方法之一，
    此有法務部調查局99年5 月18日調科壹字第09900212810 號
    函附卷可參（見原審一卷第32頁），被告雖辯稱未曾以香煙
    吸食及注射方式施打毒品云云，惟其既已自承有吞食朋友提
    供之藥丸，而其尿液亦因此呈嗎啡陽性反應，依上開施用毒
    品方式之說明，被告吞食不明之藥丸，自有可能係其施用毒
    品的方法，所辯未以香煙吸食毒品亦未以注射方式施打毒品
    云云，所辯縱屬實在，亦難憑此即認定被告未施用第一級毒
    品甚明。
  (三)被告雖否認有施用第一級毒品，辯稱係朋友拿頭痛藥給伊吃
    ，伊並不知該藥丸係毒品云云，並提出藥包1 包（內有6種
    藥錠）為證。而該包藥丸，經原審法院送驗結果，其中紫色
    藥錠半顆含有嗎啡成分，固有法務部調查局99年5 月10日調
    科壹字第09900190110 號鑑定書附卷可參（見原審一卷第
    30-31 頁），惟查，被告聲請傳喚之證人蕭振，於原審到
    庭接受詰問時已證稱：98年11月19日當天，我和被告在海豐
    路的雜貨店喝酒，因為被告說他頭痛，一起喝酒的人就拿1
    包藥給被告吃，被告一口就吃掉了，之後他喝了幾口酒就先
    回去。該藥包並非從醫院或診所的藥袋拿出，且我只看到對
    方給被告1 包藥，被告也當場整包吃完等語明確（見原審二
    卷第21-26 頁），核與被告於檢察官訊問時供稱：其所吃之
    藥包係由「林仔」提供，僅1 包，內有4 顆藥丸等語相符（
    見偵卷第9-10頁），足見被告之朋友當場只拿出1 包藥給被
    告，而被告已當場將該包藥全部吞食完畢甚明。被告嗣於檢
    察官質問其所提出給原審送驗之藥包，從何而來？被告竟改
    詞陳稱「林仔」係給伊2 包，伊當時只吃下1 包云云，顯然
    與上開證人之證述及被告先前自己之供述歧異不符，故其事
    後所提出要求原審送驗之藥包，是否與其當場已服用完畢之
    藥包相同，已殊有疑議，況被告提交請求原審送驗之上開藥
    包，內計有6 種（顆）錠劑，與其供述在雜貨店吃下之藥包
    僅有4 顆藥丸，亦不相符，而難憑採。準此，被告所提出之
    上揭含有嗎啡成分之藥丸，既無法確定與被告已服用完畢者
    為相同成份之藥丸，自難資為有利被告之認定。
  (四)按被告既自承不知「林仔」友人之真實姓名年籍，卻敢任意
    食用「林仔」所提供完全無藥品標示，亦無醫院或診所藥袋
    包裝之藥丸，衡情依理被告應知該藥丸之成分及作用，否則
    不明來源、成份及作用之藥包，其豈敢放心大膽一口吞下將
    之服用完畢。而被告吞食上揭朋人友供提之藥丸後，其尿液
    經臺灣檢驗科技股份有限公司以EIA 酵素免疫分析法初步檢
    驗，及以GC/MS 氣相層析質譜儀法複驗確認，確均呈嗎啡陽
    性反應，且其閥值已逾非法施用第一級毒品最低判定標準
    300n g/ml ，而達304ng/ml，以上各節已載明於上揭檢驗報
    告，準此參互以觀，被告知悉朋友提供給伊服用之該包藥丸
    內含有第一級毒品嗎啡成份，可堪認定，其空言辯稱不知該
    包藥丸內含有嗎啡成份云云，洵非可採。
  (五)末查，尿液中毒藥物檢驗反應，在臨床實務上所定「認為有
    施用第一級毒品行為之最低判定標準閥值300ng/ml」，此乃
    為了排除所有偽陽性可能及非直接施用第一級毒品而尿液仍
    呈陽性反應等，所設之最高安全門檻，以防誤判，故尿液中
    縱檢驗出第一級毒品之反應，惟其閥值只要低於上開最低判
    定標準閥值300ng/ml，即一律判定未施用第一級毒品，以保
    障人權。本件被告之尿液，檢驗結果第一級毒品反應之閥值
    為304ng/ml，雖逾最低判定標準閥值僅有4ng/ml，惟依上開
    說明，既已超出可能誤判之最高安全門檻，則被告有施用第
    一級毒品之行為，應堪認定。至於閥值僅超過4ng/ml，僅代
    表被告服用第一級毒品嗎啡之劑量較少，服用時間距採尿時
    間，已相隔較久，尚難憑此據以推翻被告有施用第一級毒品
    之認定，被告以此辯稱伊未施用毒品，可能誤判云云，洵非
    可採。
  (六)綜上各節所述，參互勾稽，本件事證明確，被告施用第一級
    毒品嗎啡之犯行，堪以認定，被告以上開情詞置辯，均非可
    採。
三、論罪方面
  (一)按嗎啡為毒品危害防制條例第2 條第2 項第1 款所列管之第
    一級毒品，不得非法持有、施用，被告前於96年間因施用毒
    品案件，經台灣高雄地方法院裁定送觀察勒戒後，認有繼續
    施用毒品傾向，復裁定令入戒治處所施以強制戒治，於97年
    5 月13日強制戒治執行完畢釋放，以上有臺灣高等法院被告
    前案紀錄表1 紙在卷可憑，其於前案強制戒治執行完畢後，
    復於98年11月19日中午某時許，為本件施用毒品之行為，即
    於5 年內再施用第一級毒品嗎啡，核被告所為，係犯毒品危
    害防制條例第10條第1 項之施用第一級毒品罪，其持有毒品
    之低度行為，為施用之高度行為所吸收，不另論罪。
  (二)查被告前89年間因毒品案件，經法院判處有期徒刑6 月確定
    ，並於94年1 年14日縮刑期滿執行完畢，有上開卷附之被告
    前案紀錄表可佐。被告於受有期徒刑執行完畢後，5 年以內
    故意再犯本件有期徒刑以上之罪，為累犯，應依刑法第47條
    第1 項規定加重其刑。
四、原審認被告罪證明確，因而適用毒品危害防制條例第10條第
    1 項，刑法第11條前段、第47條第1 項規定，並審酌被告前
    曾因施用毒品經送觀察、勒戒及強制戒治，卻不思悔改而再
    犯本案之施用毒品犯行，顯見欠缺戒除毒品之決心，誠屬不
    該，惟念被告之施用毒品行為，乃屬對其自身健康之戕害行
    為，尚未害及他人，參以被告犯後否認犯行，及其智識程度
    、生活情況等一切情狀，量處被告有期徒刑拾月。其認事用
    法，核無不合，量刑亦屬允當。被告上訴意旨否認犯罪，指
    摘原判決不當，為無理由，應予駁回。
據上論斷，應依刑事訴訟法第368條，判決如主文。
本案經檢察官張其主到庭執行職務。
中    華    民    國    99    年    12    月    6     日
                刑事第五庭    審判長法  官  曾永宗
                                    法  官  任森銓
                                    法  官  鍾宗霖
以上正本證明與原本無異。
如不服本判決應於收受本判決後10日內向本院提出上訴書狀，其
未敘述上訴理由者，並得於提起上訴後10日內向本院補提理由書
狀（應附繕本）。
中    華    民    國    99    年    12    月    6     日
                                    書記官  邱麗莉
附錄本判決論罪科刑法條：
毒品危害防制條例第10條第1項
施用第一級毒品者，處 6 月以上 5 年以下有期徒刑。

司法院資訊處製作；財團法人民間司法改革基金會備份。
